【裁判字號】    97,交抗,85
【裁判日期】    970128
【裁判案由】    違反道路交通管理處罰條例
【裁判全文】
臺灣高等法院交通事件裁定              97年度交抗字第85號
抗  告  人  臺北市交通事件裁決所
代  表  人  王聲威
異  議  人  甲○○
即受處分人
上列抗告人因異議人違反道路交通管理處罰條例案件，不服臺灣
士林地方法院，中華民國96年12月10日所為裁定（96年度交聲字
第655號），提起抗告，本院裁定如下：
    主  文
抗告駁回。
    理  由
一、本件異議人即受處分人甲○○於民國 (下同)96 年5月9日20
    時20分許，將所駕駛之車牌號碼5779-EB號自用小客車停放
    於臺北市○○路75號，經警舉發「於身心障礙專用停車位違
    規停車」之違規，抗告人乃依道路交通管理處罰條例第56條
    第1項第10款之規定，裁處異議人罰鍰新臺幣1,200元。惟據
    異議人以: 當時剛帶小孩復建回來，小孩趕著要吃藥，身心
    障礙專用停車位識別證不知何故掉落於車內地上，為照顧小
    孩無暇去注意，以致舉發員警未看到專用停車位識別證而開
    立罰單，事後曾向交通大隊申訴，但交通大隊回覆專用停車
    位識別證未置於明顯處，即屬違規停車。家有身心障礙兒已
    經相當不便，不會蓄意或自找麻煩的不「牢固」放置專用停
    車位識別證來增加家庭經濟與精神支出，懇請減免罰鍰等語
    。
二、原法院以: 本件經函查臺北市政府警察局交通大隊，異議人
    於96年5月9日向交通大隊申訴時，確有檢附其女陳品瑄因重
    度多重障領有中華民國身心障礙手冊及專用停車位識別證之
    證明文件，有臺北市政府警察局交通警察大隊96年11月22日
    北市警交大執字第09635836400號書函及所附資料在卷可參
    。並以: 道路交通管理處罰條例第56條第1項第10款，係90
    年1 月17日增訂，以落實保障身心障礙者之停車權益為目的
    ，而該款規定所謂「違規停車」，應以真正侵害身心障礙者
    停車權益之違規行為為限，而非僅自字義解釋，包含一切法
    律、行政規則之違反；異議人之女陳品瑄確為領有中華民國
    身心障礙手冊及專用停車位識別證之身心障礙者，其於前揭
    時間將車牌號碼5779-E B號之自用小客車停放於臺北市○○
    路75號之身心障礙者專用停車位，即與設置殘障停車位初衷
    無違；雖異議人於停車之時，因專用停車位識別證掉落，而
    未置放專用停車位識別證於擋風玻璃明顯處，有違身心障礙
    者專用停車位設置管理辦法第9條規定，致執勤員警無法當
    場查認異議人所駕駛車輛是否具有使用身心障礙專用停車位
    之相關資格而加以舉發，本於維護身心障礙者停車權益，固
    無可議；惟如異議人嗣後已向原處分機關，提出證明文件據
    以證明並非違規佔用身心障礙者專用停車位，則原處分機關
    之疑義已釐清，異議人先前停放車輛於身心障礙者專用停車
    位之舉，當屬符合資格者使用專為其等設置之停車位，而非
    不具資格之人擅用專用停車位侵害身心障礙者停車權益可比
    ，是異議人在客觀上即無違背增訂道路交通管理處罰條例第
    56 條第1項第10款「保障身心障礙者停車權益」之立法目的
    。因認異議人既已向處罰機關說明並舉證明確，原處分機關
    未予詳查，遽依據員警之舉發，遽予裁罰，即有未洽；因而
    撤銷原處分，另為異議人不罰之裁定。已於裁定理由詳予論
    述，經核並無違背經驗法則及論理法則。抗告人抗告意旨以
    : 異議人將所駕駛之車牌號碼5779-EB號自用小客車停放於
    身心障礙專用停車位，仍有未依規定放置身心障礙專用停車
    位車識別證之違規云云，指摘原裁定不當，應認為無理由，
    而予駁回。
三、據上論結，應依道路交通案件處理辦法第26條，刑事訴訟法
    第412條，裁定如主文。
中    華    民    國    97    年    1     月    28    日
                  刑事第十六庭  審判長法  官  葉騰瑞
                                      法  官  莊明彰
                                      法  官  吳鴻章
以上正本證明與原本無異。
不得再抗告。
                                      書記官  魏淑娟
中    華    民    國    97    年    1     月    28    日


司法院資訊處製作；財團法人民間司法改革基金會備份。
